【裁判字號】    89,訴,820
【裁判日期】    890828
【裁判案由】    重利
【裁判全文】
臺灣臺南地方法院刑事判決                          八十九年度訴字第八二號
    公  訴  人  臺灣台南地方法院檢察署檢察官
    被      告  乙○○
右列被告因重利案件，經檢察官提起公訴 (八十九年度偵字第五三三五號)，本院判
決如左：
    主  文
乙○○共同意圖為自己不法之所有，以詐術使人將本人之物交付，為常業，處有期徒
刑壹年貳月。
扣案如附表所示之簽帳單拾捌張、行動電話乙支均沒收。
    事  實
一、乙○○係台南縣佳里鎮○○路三六二號之隆登菸酒商行（登記許玉珍名義）、隆
    園川菜館（登記林瓊瑤名義）之實際負責人，明知上開商號與大眾商業銀行（以
    下簡稱大眾銀行）簽訂之信用卡電子結帳終端機使用授權合約，不得接受非消費
    性簽帳融資墊款，竟自民國八十九年一月二十一日起至同年二月二十五日止，在
    上開商店經營經營俗稱「假消費、真刷卡」之信用卡借款業務。其方式為在「小
    兵立大功」報紙刊登廣告「老字號，卡一萬，實拿九千，附發票，正當經營」，
    並以0000000000行動電話為聯絡電話，招攬附表所示甲○○等持卡人
    ，乘渠等急迫需用金錢時貸以金錢，於渠等實際上並未購物之情況下，每借款新
    台幣（下同）一萬元，即以來借款而具有共同向收單之大眾銀行詐財犯意聯絡之
    持卡人之信用卡虛偽刷卡消費一萬元，經扣除一千元利息後，將餘款九千元交予
    持卡人，或每實借一萬元，而虛偽刷卡消費一萬一千二百元不等（其每次借貸之
    持卡人、卡號、刷卡時間、刷卡金額、實拿金額均如附表所示），再由乙○○於
    其業務上所作成之簽帳單上為上開不實消費內容之登載，交由具有共同犯意聯絡
    之上開持卡人為不實之簽署後，推由乙○○據此不實之簽帳單，於業務上制作不
    實之交易電磁紀錄，基於概括犯意，先後多次經由大眾銀行ＥＤＣ電子結帳終端
    機傳送至大眾銀行，據以行使，使該行陷於錯誤而於三日內扣除該行應得之佣金
    百分之三後如數付款，足以生損害於該行。乙○○則藉此取得與原本顯不相當之
    重利，並以收取重利及詐財為常業。嗣其於八十九年二月二十五日下午三時十五
    分，在上開營業所內為警查獲，扣得其供本案犯罪用之其所有如附表所示之簽帳
    單拾捌張、行動電話乙支及大眾銀行所有之該行ＥＤＣ電子結帳終端機（編號
    000000000）一台、信用卡手刷機一台。
二、案經台南縣警察局報請台灣台南地方法院檢察署檢察官偵查起訴。
    理  由
一、右揭事實，業據被告乙○○於警訊時及偵審中坦承不諱，核與證人即如附表所示
    各該持卡人王清貴、丁正治、丙○○、陳昭安、許美蘭、莊明東、周碧趛、黃招
    明、陳本恩、甲○○等人於警訊及偵查中供述之真刷卡、假消費情節及證人即大
    眾銀行台南分行信用卡承辦人員楊竹賢、陸明道、張玉婷於審理中結証之請款、
    付款情節均相符，並有報紙廣告及大眾銀行ＥＤＣ電子結帳終端機一台、大眾銀
    行信用卡手刷機一台、行動電話乙支、信用卡簽帳單十八張等物扣案可資佐證。
    又被告乘附表所示之持卡人，急迫需用金錢時貸以金錢，每借款新台幣（下同）
    一萬元，經扣除一千元利息後，將餘款九千元交予持卡人，或每實借一萬元，而
    虛偽刷卡為一萬一千二百元不等，使大眾銀行陷於錯誤而於三日內扣除該行應得
    之佣金百分之三後如屬付款，以此計算其放款之年息高達百分之八百以上，足見
    其顯係取得與原本顯不相當之重利，已足認定。又其藉前開經營真刷卡、假消費
    之業務，先後多次向大眾銀行詐財及向持卡借款之客戶取得與原本顯不相當之重
    利，賴以維生，足證其顯係以之常業，亦不待言。又其制作不實之交易電磁紀錄
    ，經由大眾銀行ＥＤＣ電子結帳終端機傳送至大眾銀行，據以行使，使該行陷於
    錯誤而於三日內扣除該行應得之佣金百分之三後如數付款，自足以生損害於該行
    ，亦甚明顯。罪證明確，被告犯行堪以認定。
二、核被告乙○○所為，係犯刑法第三百四十五條常業重利罪、同法第三百四十條之
    常業詐欺罪、同法第二百十六條、第二百二十條第二項（按被告所製作之交易電
    磁紀錄，可藉電腦之處理，足以為表示其用意之證明，自係此條項所指之準文書
    ）、第二百十五條之行使業務上登載不實準文書罪。被告與附表所示之持卡人彼
    此間，就各該次行使業務登載不實準文書及詐欺取財犯行，有犯意聯絡及行為分
    擔，分別為共同正犯。渠業務上登載不實準文書之低度行為，應為行使之高度行
    為所吸收，不另論罪。渠先後多次行使業務登載不實準文書犯行，時間緊接，犯
    罪構成要件相同，顯係基於一個概括犯意反覆為之，應依連續犯之規定論以一罪
    。渠所犯上開三罪間，有方法與結果之牽連關係，應依牽連犯規定從一重之常業
    詐欺罪處斷。公訴人雖未就被告所犯常業詐欺罪及行使業務上登載不實準文書罪
    罪起訴，惟查被告所犯上述二罪與已經起訴之常業重利罪間，有方法與結果之牽
    連關係，為牽連犯，屬裁判上一罪，自為起訴效力所及，本院自得併予審理，附
    此敘明。爰審酌被告無犯罪前科，經營期間不長，所得利益非鉅，犯罪情節非重
    大，犯後坦承犯行，態度良好，爰從寬量處如主文所示之刑，以示懲儆。扣案如
    附表所示之簽帳單拾捌張、行動電話乙支，為被告所有供犯罪所用之物，業據其
    於審理中供明在卷，應依法宣告沒收。至扣案之ＥＤＣ電子結帳終端機一台、信
    用卡手刷機一台，係大眾銀行所有，並非被告所有，另簽帳單二十五張，雖為被
    告所有，但非其供犯罪所用之物，亦據被告於審理中供述無訛，自均不得為沒收
    之諭知，併此敘明。
三、據上論斷，應依刑事訴訟法第二百九十九條第一項前段，刑法第二十八條、第五
    十六條、第二百十六條、第二百二十條第二項、第二百十五條、第三百四十條、
    第三百四十五條、第五十五條、第三十八條第一項第二款，罰金罰鍰提高標準條
    例第一條前段，判決如主文。
本案經檢察官張益昌到庭執行職務。
中    華    民    國      八十九        年      八      月    二十八    日
                                  臺灣臺南地方法院刑事第一庭
                                     法  官  柯  顯  卿
右正本證明與原本無異。
如不服本判決，應於判決送達後十日內向本院提出上訴狀( 應附繕本 )。
                                    書記官   盧  立  勇
中    華    民    國      八十九        年     八       月    二十九    日
刑法第二百十五條：
從事業務之人，明知為不實之事項，而登載於其業務上作成之文書，足以生損害於公
眾或他人者，處三年以下有期徒刑、拘役或五百元以下罰金。
刑法第二百十六條：
行使第二百十條至第二百十五條之文書者，依偽造、變造文書或登載不實事項或使登
載不實事項之規定處斷。
刑法第三百四十條：
以犯前條之罪為常業者，處一年以上七年以下有期徒刑，得併科五千元以下罰金。
刑法第三百四十五條：
以犯前條之罪為常業者，處五年以下有期徒刑，得併科三千元以下罰金。


司法院資訊處製作；財團法人民間司法改革基金會備份。
